【裁判字號】    99,交上易,236
【裁判日期】    990422
【裁判案由】    過失致死等
【裁判全文】
臺灣高等法院臺南分院刑事判決       99年度交上易字第236號
上  訴  人  臺灣雲林地方法院檢察署檢察官
被      告  戊○○
上列上訴人因被告過失致死等案件，不服臺灣雲林地方法院98年
度交易字第203號中華民國99年3月10日第一審判決（起訴案號：
臺灣雲林地方法院檢察署98年度偵字第5456號），提起上訴，本
院判決如下：
    主  文
上訴駁回。
    理  由
一、按不服地方法院之第一審判決而上訴者，應向管轄第二審之
    高等法院為之。提起上訴，應以上訴書狀提出於原審法院為
    之。上訴書狀應敘述具體理由。第二審法院認為上訴書狀未
    敘述理由者，應以判決駁回之。刑事訴訟法361條第1項、第
    2項、第350條及第367條前段分別定有明文。而所謂不服第
    一審判決之具體理由，必係依據卷內既有訴訟資料或提出新
    事證，指摘或表明第一審判決有何採證認事、用法或量刑等
    足以影響判決本旨之不當或違法，而構成應予撤銷之具體事
    由，始克當之（例如：依憑證據法則具體指出所採證據何以
    不具證據能力，或依憑卷證資料，明確指出所為證據證明力
    之判斷如何違背經驗、論理法則）；倘僅泛言原判決認定事
    實錯誤、違背法令、量刑失之過重或輕縱，而未依上揭意旨
    指出具體事由，或形式上雖已指出具體事由，然該事由縱使
    屬實，亦不足以認為原判決有何不當或違法者（例如：對不
    具有調查必要性之證據，法院未依聲請調查亦未說明理由，
    或援用證據不當，但除去該證據仍應為同一事實之認定），
    皆難謂係具體理由，俾與第二審上訴制度旨在請求第二審法
    院撤銷、變更第一審不當或違法之判決，以實現個案救濟之
    立法目的相契合，並節制濫行上訴（最高法院97年度台上字
    第892號刑事判決意旨參照）。
二、上訴意旨略以：按科刑時應以行為人之責任為基礎，並審酌
    一切情狀，尤應注意犯罪後之態度，為科刑輕重之標準，刑
    法第57條第10款定有明文。又法院對有罪被告之科刑，為符
    合罪刑相當之原則，以求個案裁判之妥當性，自應就該繫屬
    之個案依刑法第57條規定，審酌行為人及其行為等一切情狀
    ，為整體之評價，使罪刑相當，輕重得宜，最高法院91年度
    臺上字第5317號判決可資參照。而本案交通事故造成丙○○
    所駕駛車牌號碼C5─7100號自用小客車內乘客曾子芸、吳沺
    睿、丁○○、甲○○等人中，曾子芸受有顱內出血、頭頸部
    挫傷等傷害，到院前已死亡；吳沺睿受有頭顱骨破裂併急性
    硬腦膜上及硬腦膜下出血、矢狀竇破裂、出血性休克等傷害
    ，經送醫後仍因病情惡化延至同日下午8時58分不治死亡；
    丙○○則受有頭部外傷、左側頭皮撕裂傷及左小腿擦傷等傷
    害；丁○○受有嚴重性頭部外傷併顱內出血、顏面骨折、右
    眼眶骨折、顏面及前臂多處裂傷及背部挫傷等傷害；甲○○
    受有頭部外傷、背部挫傷等傷害，原審未斟酌被害人之狀況
    ，所量處之刑度，尚嫌過輕，難令告訴人信服等語前來，經
    核尚非顯無理由。復參酌被告迄今未與告訴人達成和解，亦
    未向告訴人道歉，堪認原審量刑並未妥適權衡上情，實不符
    罪刑相當之原則，是請撤銷原判決，改判被告更重之刑度，
    以治其應得之刑罰。爰依刑事訴訟法第344條第3項、第361
    條提起上訴云云。
三、原審因被告就被訴事實為有罪之陳述，並聽取被告之意見後
    ，裁定依簡式審判程序審理，據以判決認定被告有過失致死
    等犯行，係依憑告訴人乙○○（曾子芸之夫、吳沺睿之父）
    、丙○○、丁○○、甲○○之指訴筆錄、警方出具被告之道
    路交通事故當事人酒精測定紀錄表、刑法第185條之3案件測
    試紀錄表、道路交通事故現場圖、道路交通事故調查報告表
    (一)(二)、現場照片、車輛照片附卷可稽。另有被告於警詢、檢
    察官面前之自白筆錄在卷可憑。又被害人曾子芸、吳沺睿因
    遭被告駕車追撞而死亡之事實，亦經檢察官督同檢驗員相驗
    屬實，製有相驗筆錄、相驗屍體證明書、驗斷書、相驗照片
    在卷可考。按駕駛人飲酒後其吐氣所含酒精成分超過每公升
    0.25毫克以上者，不得駕駛動力交通工具；汽車在同一車道
    行駛時，除擬超越前車外，後車與前車之間應保持隨時可以
    煞停之距離；汽車行駛時，駕駛人應注意車前狀況及兩車併
    行之間隔，並隨時採取必要之安全措施，道路交通安全規則
    第114條第2款、第94條第1項、第3項分別定有明文。被告身
    為駕駛人，自負有上開義務。再依附卷之交通事故調查報告
    表(一)所載，當時之天候、路況、視距皆良好，被告並無不能
    注意之情事，其竟疏未注意及此，而冒然由左後方追撞丙○○所駕駛之車輛，被告有過失甚明。本件車禍事故，經臺灣
    省嘉雲區車輛行車事故鑑定委員會鑑定認為：「一、戊○○
    飲用酒類超過法定標準值駕駛自小客車且夜間未保持安全距
    離與間隔，由後追撞前車，為肇事原因。二、丙○○駕駛自
    小客車，無肇事因素。」有該委員會98年10月30日嘉雲鑑98
    0704字第0985803701號函覆之鑑定意見書1份在卷可稽，該
    鑑定意見與事實相符，自堪採信，益徵被告過失之情。再者
    ，被告駕車之過失衝撞行為，與被害人曾子芸、吳沺睿之死
    亡結果，及丙○○、丁○○、甲○○之受傷結果間，均具有
    相當因果關係，亦屬無疑。因認被告所為係犯刑法第185條
    之3之酒醉駕車罪、第276條第1項過失致死罪、第284條第1
    項前段之過失傷害罪。被告一過失駕駛行為，致被害人曾子
    芸、吳沺睿死亡，並告訴人丙○○、丁○○、甲○○受傷，
    觸犯數罪名，為想像競合犯，從一重以過失致死罪處斷。又
    被告所犯公共危險及過失致死罪間，犯意個別，罪名不同，
    應分論併罰。再被告酒醉狀態駕車肇事致人死傷，依道路交
    通管理處罰條例第86條第1項規定，加重其刑。被告於肇事
    後，就過失犯罪部分，在警方知悉犯人前即向警方自首其為
    肇事者，並靜候裁判，有道路交通事故肇事人自首情形紀錄
    表在卷可參，就此部分，被告自首犯罪，依法減輕其刑，並
    先加後減，已敘述其所憑之證據及其認定之理由。復敘明審
    酌被告犯後坦承犯行，態度尚稱良好，惟被告未賠償告訴人
    ，亦未與告訴人達成民事損害賠償之和解，難認被告因犯後
    認錯後悔而受有教訓。被告酒測值甚高，且係由內側車道偏
    斜自左後方撞擊無辜之被害人車輛，導致被害人兩死三傷，
    其酒醉駕車及過失致死（過失傷害）之犯罪情節與犯罪所生
    之危害鉅大，過失程度重大嚴重，實難輕判。另參被告年紀
    尚輕，目前正服兵役，過重之刑度對被告日後回歸社會，早
    日賺取錢財填補告訴人所受之損害亦有困擾，及其他一切情
    狀，量處如原判決主文所示之刑，並定其應執行刑為有期徒
    刑1年6月。從形式上觀察，並無判決違背法令之情形存在。
四、按量刑之輕重，係屬事實審法院得依職權自由裁量之事項，
    苟以被告之責任為基礎，復已斟酌刑法第57條各款所列情狀
    而為刑之量定，復未逾越法定刑度，不容任意指為違法（最
    高法院96年台上字第7018號判決意旨參照）。經查，原判決
    係基於行為人之責任基礎，已具體審酌被告犯罪後未善盡民
    事賠償責任之犯後態度，及刑法第57條各款所列之具體情狀
    ，並無偏執一端，致失出失入，較之同類型犯罪亦無畸輕，
    或其他濫用裁量權之情形，刑度亦屬妥適，核無不當或違法
    之情形。公訴人上訴理由徒以原審量刑失之輕縱為由，而未
    具體指摘或表明原判決有何認定事實錯誤、違背法令或量刑
    等足以影響判決本旨之不當或違法，難謂已具體提出上訴理
    由。揆諸上開說明，本件上訴未敘述具體理由，其上訴不合
    法，應予駁回，並不經言詞辯論為之。
五、依刑事訴訟法第367條前段、第372條，判決如主文。
中    華    民    國    99    年    4     月    22    日
                  刑事第六庭    審判長法  官  董武全
                                      法  官  賴純慧
                                      法  官  林英志
以上正本證明與原本無異。
不得上訴。
                                      書記官  魏安里
中    華    民    國    99    年    4     月    23    日

司法院資訊處製作；財團法人民間司法改革基金會備份。
